【裁判字號】    92,上訴,65
【裁判日期】    920306
【裁判案由】    毒品危害防制條例
【裁判全文】
臺灣高等法院臺南分院刑事判決      九十二年度上訴字第六五號  Ａ
      上  訴  人  臺灣台南地方法院檢察署檢察官
      被      告  乙  ○  ○
      指定辯護人  本院公設辯護人  甲  ○  ○
右上訴人因被告違反毒品危害防制條例案件，不服臺灣台南地方法院九十一年度訴字
第一○○一號中華民國九十一年十一月二十九日第一審判決（起訴案號：臺灣台南地
方法院檢察署九十一年度營偵字第五四九號），提起上訴，本院判決如左：
      主      文
上訴駁回。
      理      由
一、公訴意旨略以：被告乙○○基於概括犯意，自民國九十一年四月初起，至九十一
    年四月中旬止，連續在台南縣、市，販賣第一級毒品海洛因供林進智施用。共販
    賣四次。每次由林進智向其購買一小包，每包新台幣（下同）三千元。並於購買
    前，先由林進智以其所有之行動電話，撥打乙○○所有之0000000000
    號行動電話，再約定時間、地點交易。九十一年四月十六日十八時十八分，及同
    日十八時四十七分，林進智兩次打被告乙○○所有之0000000000號行
    動電話，並約定於台南市○○路一四四號前交易。同日二十時四十分許，乙○○
    攜帶海洛因，至台南市○○路一四四號前準備交易時，當場為警查獲，並從乙○
    ○身上起獲海洛因三小包毛重二‧一公克（０．五；０．九；０．七公克）、注
    射針筒一支、分裝匙一支、現金五千三百元、0000000000號行動電話
    一支等物。經乙○○同意搜索後，警方復於台南市○○街○段四０五巷四十八號
    乙○○住處，起獲海洛因毛重０‧三公克、使用後殘渣袋二十七個、夾鍊袋六個
    、分裝匙一支、葡萄糖二小包（毛重二公克）等物。因認乙○○連續涉犯毒品危
    害防制條例第四條第一項之販賣第一級毒品罪嫌云云。
二、按犯罪事實應依證據認定之，無證據不得推定其犯罪事實；又不能證明被告犯罪
    者，應諭知無罪之判決；刑事訴訟法第一百五十四條、第三百零一條第一項分別
    定有明文。所謂犯罪事實之證據，係指足以認定被告確有犯罪行為之積極證據而
    言，該項證據且須適合被告犯罪事實之認定，始得採為斷罪資料，有最高法院二
    十九年上字第三一０五號、五十三年臺上字第二七五０判例足資參照。又認定不
    利於被告之事實，須依積極證據，苟積極證據不足為不利於被告事實之認定時，
    即應為有利於被告之認定，更不必有何有利之證據。再事實之認定，應憑證據，
    如未能發現相當證據，或證據不足以證明，自不能以推測或擬制之方法，為裁判
    基礎，最高法院三十年上字第八一六號、四十年台上字第八六號判例亦可參照。
三、本件公訴人認被告乙○○涉犯前揭罪嫌，無非係以證人林進智之證述，並有查獲
    之海洛因等物扣案可稽，為其所憑論據。訊之被告乙○○固坦承扣案之毒品及施
    用毒品之工具等物為其所為，惟堅詞否認有何販賣第一級毒品海洛因予證人林進
    智之犯行，並辯稱：查獲之毒品係供自己所施用，九十一年四月十六日經警查獲
    之日，伊係向年約四十一、二歲綽號「姐仔」之女子購買三包毒品海洛因供自己
    施用，當日伊在台南市○○路一四四號理想市場廁所內施用第一級毒品後即為警
    攔下查獲，當日證人林進智雖有撥打伊之行動電話，惟僅問及伊人在何處，雙方
    並未約定交易毒品相關事宜，且伊絕無與證人林進智約定在台南市○○路一四四
    號前進行毒品交易之行為。再者證人林進智因另案通緝持假身分證應訊為警識破
    ，乃要求承辦警員勿再偵辦其行使偽造身分證一案，願供出一名毒販以為交換之
    條件，則被告是否確有販賣海洛因予證人林進智，顯有疑問。況衡之常情，證人
    林進智如配合警方藉口向被告購買海洛因者，應會要約被告至約定地點，由證人
    林進智佯稱購毒，而在交易中人贓俱獲，本案承辦警員王啟仁自稱已命林進智撥
    打電話與被告聯絡交易毒品，惟迄未提出電話錄音，亦未查報聽聞此事警員之姓
    名，如此證人林進智如何約被告至指定地點？抑或僅係查問被告是否在家以便緝
    捕？已生疑義，本件實無具體證據證明伊有販賣毒品之犯行等語。
四、經查：
（一）按犯施用第一級毒品罪，供出毒品來源，因而破獲者，得減輕其刑，毒品危害
      防制條例第十七條，定有明文。因此關於販賣毒品案件，施用者所為曾向被告
      乙○○購買毒品之陳述，因屬有利於己之供詞，自須無瑕疵可指，且經調查又
      有其他證據足以證明與事實相符者，始得採為論罪科刑之依據。本件證人林進
      智於警訊及偵查中之供述，非惟有齟齬未合之處，且其先後之供述內容，亦有
      前後反覆不一之情（均詳如後述），且證人林進智迭於警偵訊中坦承確有施用
      第一級毒品海洛因之惡習，並於九十一年四月十六日晚上六時三十分許經警查
      獲第一級毒品海洛因、注射針筒及自製塑膠分裝匙各乙支等情（詳警卷第七頁
      反面、第八頁正面，偵卷第二十頁反面），並經原審法院以九十一年度毒聲字
      八五二號裁定送觀察、勒戒，因有繼續施用毒品傾向，經同院以九十一年度毒
      聲字第一三四二號裁定令入戒治處所施以強制戒治一年，現在臺灣臺南戒治所
      戒治中，且有多次施用毒品之不良素行，有臺灣高等法院被告全國前案紀錄表
      在卷可按，揆諸前開說明，證人林進智所為供述，能否據為認定被告販賣第一
      級毒品犯行之依據，已非無疑。
（二）證人林進智固於警訊及偵查中指證：伊自九十一年四月初起約有半個月之時間
      ，以其所有0000000000號行動電話撥打被告所有00000000
      00號行動電話，向被告購買毒品海洛因，共計四次，每次一小包，價格為三
      千元，交易地點大部分均在台南市○○路一四四號（理想市場對面）云云（詳
      警卷第八頁反面、偵卷第二十頁反面、第二一頁）。惟其於警訊中係指證被告
      每次交易均騎乘ＳＫＮ─九四八機車至約定交易地點，且未提及雙方曾在台南
      縣中崙加油站交易之情（詳警卷第八頁反面），而於偵查中卻先供稱交易毒品
      時被告係開車前來，嗣經檢察官質之何以與警訊所為之供述未合時，其隨即改
      稱被告開車交易之該次係在台南縣中崙加油站，其餘在台南市交易者，被告則
      騎乘機車，則證人林進智於警、偵訊中就伊與被告交易毒品情節之供述，顯有
      齟齬未合之處。況證人林進智於原審審理時翻異前詞，堅詞否認有向被告購買
      毒品海洛因之情，其於九十一年十月七日原審調查時證稱：警訊筆錄之內容不
      實在，筆錄係警察叫伊那樣說，九十一年四月十六日經警查獲之日，伊雖有打
      電話予被告惟僅問及被告人在何處，並未約定交易毒品等相關事宜，另伊偵訊
      之供述內容係指伊透過朋友聯絡被告，因被告之關係購得海洛因，並非指向被
      告購買海洛因等語（詳原審卷第一一六頁），與其前揭於警訊中所供亦見不符
      ，故證人林進智前揭於警、偵訊中不利於被告之指證是否與事實相符，更有疑
      義。
（三）證人即緝獲被告之警員林佳進到庭證稱：當天在麻豆緝獲證人林進智，因證人
      林進智用假身分證應訊，向承辦人員陳稱行使偽造身分證之部分不要辦他，他
      願意提供販賣毒品之人，始請證人林進智打電話與被告約定交易毒品之地點等
      語（詳原審卷第一一七頁）。雖證人林進智行使偽造身分證應訊乙情，為另一
      證人即臺南縣警察局學甲分局小隊長王啟仁所否認（詳原審卷第一五０頁），
      臺南縣警察局學甲分局復以九十一年十月十八日（九十）南縣學警刑字第０九
      一０００一三四四一號函覆敘明在案，有該函一紙附卷（詳原審卷第一二五頁
      ）可稽，又證人王啟仁亦證稱證人林進智確有以假名應訊之情（詳原審卷第一
      五０頁、第一五一頁），則證人林進智是否慮及其以假名應訊而可能涉及行使
      偽造文書刑責，因而以供出販賣毒品之人，請求承辦警員不偵辦其行使偽造文
      書犯嫌為交換條件，不無可疑，復參酌前揭說明，證人林進智於警、偵訊中不
      利於被告之指證，因有瑕疵，且無證據證明該不利被告之指證為真正，自不足
      資為被告罪刑認定之依據。
（四）又證人林進智雖於警訊及偵查中指證伊自九十一年四月初起約有半個月之時間
      ，以其所有0000000000號行動電話撥打被告所有00000000
      00號行動電話，向被告購買毒品海洛因，共計四次乙情。惟經原審向遠傳電
      信有限公司及和信電訊有限公司調取上開二支行動電話九十一年三月至四月份
      之雙向通聯紀錄，該二支行動電話係遲至九十一年「四月中旬」左右之九十一
      年四月十二日始有通聯紀錄，有上開二公司檢送之雙向通話紀錄在卷（詳原審
      卷第一八頁至九一頁）可憑，亦與證人林進智前開供述於九十一年「四月初」
      即以上開行動電話聯繫被告約定購買毒品海洛因之情節不符，準此，尚難僅憑
      證人林進智前開於警偵訊中不利於被告之指訴，遽入被告於罪。此外，被告係
      在台南市○○路一四四號理想市場廁所內出來後，即為警當場查獲，並扣得注
      射針筒一支之事實，已據證人王啟仁證述在卷（詳原審卷第一五０頁），被告
      復因施用第一級毒品於翌日即九十一年四月十七日經原審法院以九十一年毒聲
      字第六五０號裁定送觀察、勒戒，且其曾於八十年間因施用毒品經同院判處有
      期徒刑三年四月確定在案，有臺灣高等法院被告全國前案紀錄表在卷可參，則
      其辯稱：查獲之毒品係供自己所施用，當日伊在台南市○○路一四四號理想市
      場廁所內施用第一級毒品後即為警攔下查獲等語，尚非無據。
（五）公訴人雖指訴證人林進智於九十一年四月十六日兩次撥打乙○○所有之000
      0000000號行動電話，並約定於台南市○○路一四四號前交易，並於同
      日晚上八時四十分許，被告攜帶海洛因，至台南市○○路一四四號前準備交易
      時，當場為警查獲。惟被告於前揭時、地經警查獲時，證人林進智係坐於警車
      之中指認被告，被告旋即為在場之警員逮捕，被告並未與證人林進智有何交易
      毒品行為之事實，業據證人林佳進、王啟仁於原審調查時結證屬實（詳原審卷
      第一一七頁、第一一八頁、第一四九頁、第一五０頁）。苟證人林進智與被告
      於當日確係以行動電話約定為交易毒品海洛因者，衡諸常情，承辦之警員應會
      請證人林進智與被告為交易之行為後，始予以逮捕以求人贓俱獲，俾能使被告
      無從辯駁，況證人林進智業已否認其於前揭時、地撥打行動電話予被告係約定
      毒品交易事宜，承辦之警員即證人王啟仁又無法提供錄音帶以證明證人林進智
      撥打行動電話與被告之談話內容確係約定毒品交易事宜，復無證人可資證明該
      情，則公訴人前揭指訴之內容，顯乏證據可資證明。
五、綜上各情相互參酌，尚難僅憑證人林進智於警偵訊中瑕疵之供詞暨前後不一之指
    訴遽入被告於罪，另本案雖有扣案之毒品海洛因、注射針筒、行動電話、新台幣
    五千三百元、分裝勺等物，然亦難據此臆測被告確有販賣第一級毒品海洛因予證
    人林進智之犯行。此外，復查無其他積極證據足以證明被告確有公訴人前揭指訴
    販賣第一級毒品海洛因之犯行，即屬不能證明被告犯罪，自應諭知被告無罪之判
    決。
六、原審以不能證明被告犯罪，諭知被告無罪，核無不合。檢察官上訴意旨以證人林
    進智非因判罪而減輕其刑，證人王啟仁於審理中亦否認證人林進智有以假身份證
    應訊云云，此指摘原判決不當，為無理由，應予駁回。
據上論斷，應依刑事訴訟法第三百六十八條，判決如主文。
本案經檢察官羅清溪到庭執行職務。
中    華    民    國      九十二      年      三      月        六      日
                                  臺灣高等法院臺南分院刑事第二庭
                                      審判長法官  游    明    仁
                                            法官  陳    清    溪
                                            法官  蘇    重    信
右正本證明與原本無異。
檢察官如不服本判決，應於判決送達後十日內向本院提出上訴書。
                                      法院書記官  李    珍    鳳
中    華    民    國      九十二      年      三      月        七      日


司法院資訊處製作；財團法人民間司法改革基金會備份。
